【裁判字號】    95,自,12
【裁判日期】    950417
【裁判案由】    強制罪
【裁判全文】
臺灣臺北地方法院刑事裁定                95年度自字第12號
    自  訴  人  甲○○
    自訴代理人  林信和律師
                楊進銘律師
    被      告  乙○○
    選任辯護人  黃東熊律師
                曾國龍律師
上列被告因強制罪案件，經自訴人提起自訴，本院裁定如下：
    主  文
自訴駁回。
    理  由
一、自訴意旨略稱：被告乙○○與自訴人甲○○前為師生關係，
    被告基於強制之概括犯意，於民國九十三年十二月三十日中
    午在淡江大學宮燈教室旁休息室至自訴人停放機車之校外停
    車場途中，拉扯自訴人並阻攔其離去；又另行基於概括犯意
    ，先後於九十三年十二月三十日、同年月三十一日、九十四
    年一月一日以「nicky3 639@hotmail.com」電子信箱寄發內
    容為「妳下次再叫妳學生碰我一根汗毛，妳給我試試看，你
    們是什麼東西，我今天就很想揍你了。」、「我不想再喜歡
    你了，我想分手了，反正我們又沒有關係，我很久以前就被
    你甩過一次，比這次慘，也不差這一次」、「我真想殺了你
    」等語恫嚇自訴人，致自訴人心生畏懼；又續上揭強制之概
    括犯意，於九十四年十二月一日被告再至淡江大學校園至淡
    水北新路旁之7-11便利商店外，拉扯自訴人並阻攔其離去，
    因認被告涉犯強制罪嫌及恐嚇罪嫌。
二、按法院或受命法官於自訴案件第一次審判期日前訊問及調查
    結果，如認為案件有刑事訴訟法第二百五十二條至第二百五
    十四條之情形者，得以裁定駁回其自訴，同法第三百二十六
    條第三項定有明文。次按犯罪事實應依證據認定之，無證據
    不得推定其犯罪事實，刑事訴訟法一百五十四條定有明文。
    所謂證據，須適於為被告犯罪事實之證明者，始得採為斷罪
    資料，如未能發現相當證據，或證據不足以證明，自不能以
    推測或擬制之方法，以為裁判基礎；又刑事訴訟法第一百六
    十一條已於九十一年二月八日修正公布，修正後同條第一項
    規定：檢察官就被告犯罪事實，應負舉證責任，並指出證明
    之方法；因此，檢察官對於起訴之犯罪事實，應負提出證據
    及說服之實質舉證責任；倘其所提出之證據，不足為被告有
    罪之積極證明，或其闡明之證明方法，無從說服法官以形成
    被告有罪之心證，基於無罪推定之原則，自應為被告無罪判
    決之諭知，此為自訴制度所準用，是自訴人即同如檢察官，
    應就犯罪事實負積極之舉證責任，於舉證不足時，即應為無
    罪之諭知。再按法院於依職權調查證據前，經依本法第一百
    六十三條第三項之規定，踐行令當事人陳述意見之結果，倘
    遇檢察官、自訴人對有利或不利於被告之證據，表示不予調
    查，或被告對其有利之證據，陳述放棄調查，而法院竟不予
    調查，逕行判決者，如其係法院「應」依職權調查之證據，
    而有補充介入調查之義務時，此項義務，並不因檢察官、自
    訴人、被告或其他訴訟關係人陳述不予調查之意見，而得豁
    免不予調查之違誤。惟於法院「得」依職權調查證據之情形
    ，法院既得參酌個案，而有決定是否補充介入調查之裁量空
    間，自不得徒以法院參照檢察官、自訴人、被告或其他訴訟
    關係人之查證意見後，不予調查，遽指即有應調查而不予調
    查之違法；本法第一百六十一條、第一百六十三條規定係編
    列在本法第一編總則第十二章「證據」中，原則上於自訴程
    序亦同適用，除其中第一百六十一條第二項起訴審查之機制
    、同條第三、四項以裁定駁回起訴之效力，自訴程序已分別
    有第三百二十六條第三、四項及第三百三十四條之特別規定
    足資優先適用外，關於第一百六十一條第一項檢察官應負實
    質舉證責任之規定，亦於自訴程序之自訴人同有適用。惟第
    一百六十一條第二項裁定定期通知檢察官補正逾期未補正者
    ，得以裁定駁回起訴之規定，在自訴程序中，法院如認案件
    有同法第二百五十二條至第二百五十四條之情形，自得逕依
    同法第三百二十六條第三項規定，以裁定駁回自訴，無須先
    以裁定定期通知自訴人補正，最高法院九十一年度第四次刑
    事庭會議決議可資參照。
三、訊據被告乙○○堅詞否認有何上揭強制、恐嚇犯行，辯稱：
    「伊是情緒失控，並無自訴人所指以強暴脅迫阻止自訴人離
    去之強制行為，電子郵件也只是被告心情之描述，並無以惡
    害通知自訴人之行為，伊沒有強制及恐嚇之故意，自訴人亦
    未心生畏懼，洵無強制及恐嚇犯行。」等語。經本院詢問自
    訴人，由自訴代理人代其答以：「經過雙方溝通後，自訴人
    體會被告過去之行為並無犯罪故意，自訴人也認同本案自訴
    部分經釐清後，確為民事糾葛，並撤回自訴人提出之八件證
    據方法，就自訴人之認知，同意被告並無刑事上犯罪之故意
    。」等語（詳本院九十五年四月十三日準備程序筆錄），參
    諸前述條文及最高法院決議意旨，經自訴人撤回其先前提出
    之八件證據方法外，本件除自訴人之指訴外，並無其他證據
    可資證明自訴人所指之犯罪事實，據自訴代理人當庭表示，
    本件經雙方當面溝通，誤會冰釋，已無繼續訴訟之必要，有
    本院九十五年四月十三日準備程序筆錄及刑事撤回自訴狀可
    稽，益見本件純屬民事糾紛，自訴人指稱被告犯強制及恐嚇
    等罪，應屬誤會。此外，復查無其他積極證據足認被告有何
    強制及恐嚇之犯行，其犯罪嫌疑尚有不足，依首開說明，基
    於無罪推定之原則，本件自訴應予駁回。
四、自訴人原自訴被告傷害、公然侮辱、毀損罪等告訴乃論罪部
    分，業據自訴人於本院九十五年四月十三日準備程序中當庭
    提出撤回自訴狀，有本院九十五年四月十三日準備程序筆錄
    及刑事撤回自訴狀在卷足稽，依刑事訴訟法第三百二十五條
    第一項規定，此部分業據自訴人合法撤回自訴，附此說明。
據上論斷，應依刑事訴訟法第三百二十六條第三項、第二百五十
二條第十款，裁定如主文。
中    華    民    國    95    年    4     月    17    日
                  刑事第十庭審判長法  官  林婷立
                                  法  官  林柏泓
                                  法  官  黃雅芬
如不服本裁定應於送達後五日內向本院提出抗告狀
                                  書記官  林碧華
中    華    民    國    95    年    4     月    19    日


司法院資訊處製作；財團法人民間司法改革基金會備份。
